臺灣高雄地方法院刑事判決　　　　　　　　　　　　　九十一年度易字第一一一號
　　公　訴　人　臺灣高雄地方法院檢察署檢察官
　　被　　　告　丙○○
右列被告因偽造文書案件，經檢察官提起公訴（九十年度偵字第五四三五號），本院
判決如左：
    主  文
丙○○共同偽造公印文，處有期徒刑參月，如易科罰金，以佰元折算壹日。
偽造之「蔡明權」國民身分證壹枚及中正紀念堂模具壹只，均沒收。
    事  實
一、丙○○與友人丁○○（待通緝到案後另行審結）於高雄市武廟附近之某釣蝦場結
    識，因平日常免費以自己之汽車搭載丁○○往來各處，丁○○遂告知丙○○若持
    有偽造之國民身分證可享有若干好處，願意免費幫其偽造一張國民身分證等語，
    丙○○竟與丁○○及某綽號「阿林」年籍姓名不詳之成年男子（以下簡稱「阿林
    」），共同基於偽造國民身分證之特種文書及其上公印文之犯意聯絡，由丙○○
    先於九十年二月三日某時，在高雄市○○路之高速公路下，將其本人之相片一張
    交與丁○○，丁○○取得丙○○之照片後，再於同日某時將該照片交給「阿林」
    ，「阿林」依其所取得「蔡明權」之年籍及國民身分證統一編號等資料，將丙○○之相片張貼於「仿正式國民身分證形狀、大小及內容之紙張」上，並偽造「內
    政部印」公印文及「高雄縣政府」公印文（鋼印）於上開偽造之國民身分證上，
    而完成偽造「蔡明權」之國民身分證一枚，「阿林」遂於九十年二月四日傍晚五
    時二十分許，在高雄市○○路之高速公路下，將該枚偽造之「蔡明權」國民身分
    證交與丁○○，丁○○再於同日晚間六時三十分許，約同丙○○於高雄市○○路
    之高速公路附近見面，並將該枚偽造之「蔡明權」國民身分證交與丙○○，足以
    生損害於「蔡明權」、內政部、高雄縣政府及戶政主管機關對國民身分證資料管
    理之正確性。嗣於九十年二月四日晚間九時三十分許，在高雄市○○區○○路高
    雄科技應用大學大門前經警攔檢，並於丙○○之車上扣得上開偽造之「蔡明權」
    國民身分證一枚及用以偽造國民身分證之中正紀念堂模具一只。
二、案經高雄市政府警察局移送台灣高雄地方法院檢察署檢察官偵查起訴。
    理  由
一、訊據被告丙○○對於右揭犯罪事實坦承不諱，並有貼有被告丙○○相片之「蔡明
    權」國民身分證一枚扣案可稽，而該扣案之「蔡明權」國民身分證，經警初步檢
    驗後無浮水印，業據查獲本件之員警許育銘於偵訊中證述明確（見雄檢九十年度
    偵字第五四三五號偵查卷第三十七頁），且經本院勘驗該扣案之「蔡明權」國民
    身分證後，見該國民身分證正面右上方之國旗白日部分及「內政部印」均製作粗
    糙，與真正之國民身分證顯不相同，且一般真正之國民身分證背面「役別」二字
    中並無「—」，然該扣案之國民身分證背面之「役別」二字中有「—」，再該扣
    案之國民身分證正反面之字體與一般真正國民身分證上之字體亦有所差異，足認
    該身分證係偽造（包含身分證上之「內政部印」公印文及「高雄縣政府」鋼印之
    公印文部分）無訛。此外，復有被告丙○○本人之國民身分證影本附卷可稽及用
    以偽造國民身分證之中正紀念堂模具一只扣案可佐，被告丙○○之自白經查既與
    事實相符，自得採為論科之依據，本案事證明確，被告丙○○犯行堪以認定。
二、按關於品行、能力、服務或其他相類之證書、介紹書，係指除例示性規定以外，
    所有公私機關所發給有關品行、能力、服務或其他相類之證書、介紹書而言，屬
    概括性規定，國民身分證係屬刑法第二百十二條關於身分之證明文件；「內政部
    印」公印文及「高雄縣政府」公印文（鋼印）則屬刑法第二百十八條第一項所規
    範表示內政部及高雄縣政府公署之公印文。核被告所為，係犯刑法第二百十二條
    、第二百十六條之偽造特種文書罪及第二百十八條第一項之偽造公印文罪（尚無
    證據證明有偽造公印之犯行）。被告丙○○就上開偽造特種文書及偽造公印文之
    犯行，與同案被告丁○○及「阿林」間，有犯意之聯絡及行為之分擔，均為共同
    正犯。被告同時偽造「內政部印」公印文及「高雄縣政府」公印文（鋼印）各一
    枚，係以一行為接續為之，且其所侵害之法益均為國家法益，應為單純一罪。又
    按偽造國民身分證並偽造內政部公印加蓋其上者，依司法院院解字第三○二○號
    解釋及司法院大法官會議釋字第八十二號解釋，應成立刑法第二百十二條及第二
    百十八條第一項之罪，並依同法第五十五條從一重處斷，最高法院八十一年度台
    上字第一二二六號判決意旨可資參照，是被告所犯偽造特種文書罪與偽造公印文
    罪間有方法結果之牽連關係，應論以較重之偽造公印文罪；被告上開偽造公印文
    之犯行，雖未經檢察官起訴，惟該部分與已起訴之行使偽造特種文書罪部分具有
    牽連犯之裁判上一罪關係，本院自得一併審理，併此敘明。爰審酌被告丙○○提
    供自己之照片，與他人共同偽造國民身分證及公印文，惟其並未持以行使或供作
    犯罪所用，且於犯罪後坦承犯行深表悔意，態度尚稱良好等一切情狀，爰酌情量
    處如主文所示之刑，併諭知易科罰金之折算標準。扣案偽造之「蔡明權」國民身
    分證一枚，為被告所有且為因犯罪所得之物，應依刑法第三十八條第一項第三款
    之規定宣告沒收；至偽造之「蔡明權」國民身分證上「內政部印」公印文及「高
    雄縣政府」公印文（鋼印）各一枚，係屬偽造國民身分證之一部分，因偽造之「
    蔡明權」國民身分證一枚業已宣告沒收，則其上偽造之公印文自無庸再重覆宣告
    沒收，附此敘明。又扣案之中正紀念堂模具一只，為供偽造國民身分證所用之物
    ，雖為共同正犯「阿林」所有，業據被告丙○○供承在卷，然共同正犯應對犯罪
    之全部事實負責（最高法院六十四年台上字第二六一三號判例可資參照），是以
    依照共同正犯責任共同之原則，該中正紀念堂模具一只既為共同正犯「阿林」所
    有，並為供犯罪所用之物，本院爰一併依刑法第三十八條第一項第二款，宣告沒
    收之。
三、公訴意旨另以：被告丙○○與同案被告丁○○及「阿林」，另共同偽造「乙○○
    」、「甲○○」之國民身分證各一枚，因認被告丙○○就此部分亦與同案被告丁○○及「阿林」，有犯意之聯絡及行為之分擔，均為共同正犯云云。被告丙○○
    則堅詞否認有共同偽造「乙○○」及「甲○○」國民身分證之犯行，辯稱：我不
    知道丁○○有另外偽造「乙○○」及「甲○○」之國民身分證，是在遭警察查獲
    時，看到丁○○從身上拿出該二張偽造身分證時才知情等語。經查，證人即查獲
    本件之員警許育銘證稱：「丁○○自己從腳底拿出乙○○及甲○○的身分證，他
    說要幫他們辦護照」等語明確（見偵查卷第三十七頁），足見查獲當時，偽造「
    乙○○」及「甲○○」之國民身分證二張，乃係同案被告丁○○自行從腳底取出
    ；且同案被告丁○○於偵查中坦承：「阿林賣給我一張三千元」、「（其餘兩張
    ）打算要賣一張五千元，丙○○則是我提供給他的」等語（見雄檢九十年度核退
    字第八七號偵查卷第二十頁），足認同案被告丁○○向「阿林」購買之三張偽造
    身分證中，僅該張偽造之「蔡明權」國民身分證是要免費交付與丙○○，其餘偽
    造之「乙○○」及「甲○○」國民身分證二張，乃係其欲自行轉賣與他人牟利，
    且該三張偽造之國民身分證中，僅有偽造之「蔡明權」國民身分證係換貼被告丙○○之照片，是以被告丙○○上開辯詞，尚堪採信；足認被告丙○○就偽造「乙○○」及「甲○○」之國民身分證等情，與同案被告丁○○及「阿林」，並無犯
    意聯絡或行為分擔。此外，本院復查無其他證據證明被告丙○○確有公訴人所指
    此部分之犯行，惟此部分與前揭論罪科刑之偽造特種文書罪間有連續犯關係，屬
    裁判上一罪，爰不另為無罪之諭知。
據上論斷，應依刑事訴訟法第二百九十九條第一項前段，刑法第二十八條、第二百十
六條、第二百十二條、第二百十八條第一項、第五十五條、第三十八條第一項第二款
、第三款、第四十一條第一項，罰金罰鍰提高標準條例第一條前段、第二項，判決如
主文。
中      華      民      國      九十一      年    八    月     三十     日
                                  臺灣高雄地方法院刑事第四庭
                                      審判長法官  黃建榮
                                            法官  楊宗翰
                                            法官  盧怡秀
右正本證明與原本無異。
如不服本判決，應於判決送達後十日內，向本院提出上訴狀。
                                          書記官  林佳蓉
中      華      民      國      九十一      年    八    月     三十     日
附錄論罪科刑法條：
中華民國刑法第二百一十八條
 (偽造盜用公印或公印文罪)
偽造公印或公印文者，處五年以下有期徒刑。
盜用公印或公印文足以生損害於公眾或他人者，亦同。
